臺灣高等法院臺中分院刑事判決　　　　99年度上訴字第1738號
上　訴　人　臺灣彰化地方法院檢察署檢察官
被　　　告　蒲美鳳
指定辯護人　本院公設辯護人　賴泰鈞
上列上訴人因被告違反毒品危害防制條例案件，不服臺灣彰化地
方法院99年度訴字第394號中華民國99年8月3日第一審判決（起
訴案號：臺灣彰化地方法院檢察署98年度偵字第863號），提起
上訴，本院判決如下：
    主    文
上訴駁回。
    理    由
一、公訴意旨略以：被告蒲美鳳明知甲基安非他命為毒品危害防
    制條例第2條第2項第2款所規定之第二級毒品，不得非法持
    有、轉讓、販賣，竟基於意圖營利而販賣毒品之犯意，先於
    不詳之時間、地點，向證人潘志偉〔其另案販賣第二級、第
    三級毒品案件，業經臺灣彰化地方法院於民國（下同）99年
    4月13日以98年度訴字第1990號刑事判決判處應執行有期徒
    刑5年6月，並已確定；起訴書誤載為其涉嫌販毒之犯行業經
    臺灣彰化地方法院檢察署以98年度偵字第8372、9792號提起
    公訴，原審判決誤載為業經檢察官起訴〕販入第二級毒品甲
    基安非他命後，再於98年8月25日在彰化縣永靖鄉○○路21
    巷13號住處內，販賣價值新臺幣（下同）1千元之甲基安非
    他命予證人劉政庭；其後又於98年9月2日在同一地點，販賣
    價值5百元之甲基安非他命予證人劉政庭之女友即證人曹雅
    菱（起訴書並未載明證人劉政庭之女友為何人，業經到庭實
    行公訴之檢察官於原審99年4月16日準備程序時補充係證人
    曹雅菱）1次，案經法務部調查局彰化縣調查站報請偵辦，
    因認被告上揭2次所為，均係涉犯毒品危害防制條例第4條第
    2項之販賣第二級毒品罪嫌云云。
二、按犯罪事實應依證據認定之，無證據不得認定犯罪事實；又
    不能證明被告犯罪或其行為不罰者，應諭知無罪之判決，刑
    事訴訟法第154條第2項第301條第1項分別定有明文。又所
    謂認定犯罪事實之證據，係指足以認定被告確有犯罪行為之
    積極證據而言，該項證據自須適合於被告犯罪事實之認定，
    始得採為斷罪之資料；且如未能發現相當確實證據，或證據
    不足以證明，自不能以推測或擬制之方法，以為裁判之基礎
    ；而認定犯罪事實所憑之證據，雖不以直接證據為限，間接
    證據亦包括在內，然而無論直接證據或間接證據，其為訴訟
    上之證明，須於通常一般人均不致有所懷疑，而得確信其為
    真實之程度者，始得據為有罪之認定，倘其證明尚未達到此
    一程度，而有合理之懷疑存在時，即難遽採為不利被告之認
    定（最高法院76年臺上字第4986號判例意旨參照）。另刑事
    訴訟法第161條第1項規定：檢察官就被告犯罪事實，應負舉
    證責任，並指出證明之方法。因此，檢察官對於起訴之犯罪
    事實，應負提出證據及說服之實質舉證責任。倘其所提出之
    證據，不足為被告有罪之積極證明，或其指出證明之方法，
    無從說服法院以形成被告有罪之心證，基於無罪推定之原則
    ，自不能為被告有罪之判決（最高法院92年臺上字第128號
    判例意旨參照）。
三、證據能力之說明：
  (一)按刑事被告之詰問權，係指訴訟上被告有在審判庭盤詰證人
    之權利；偵查中檢察官訊問證人，旨在蒐集被告犯罪證據，
    以確認被告嫌疑之有無及內容，與審判中透過當事人之攻防
    ，經由詰問程序調查證人以認定事實之性質及目的有別。偵
    查中辯護人僅有在場權及陳述意見權，此觀之刑事訴訟法第
    245條第2項前段之規定甚明，檢察官訊問證人並無必須傳喚
    被告使其得以在場之規定，同法第248條第1項前段雖規定「
    如被告在場者，被告得親自詰問」，亦僅賦予該在場被告於
    檢察官訊問證人時得親自詰問證人之機會而已，被告如不在
    場，殊難期有親自詰問之可能。此項未經被告詰問之被告以
    外之人於偵查中向檢察官所為之陳述，依刑事訴訟法第159
    條第1項、第159條之1第2項之規定，除顯有不可信之例外情
    況外，原則上為「法律規定得為證據」之傳聞例外，依其文
    義解釋及立法理由之說明，並無限縮於檢察官在偵查中訊問
    證人之程序，應已給予被告或其辯護人對該證人行使反對詰
    問權者，始有證據能力之可言。為保障被告之反對詰問權，
    並與現行法對傳聞例外所建構之證據容許範圍求其平衡，證
    人在偵查中雖未經被告之詰問，倘被告於審判中已經對該證
    人當庭及先前之陳述進行詰問，即已賦予被告對該證人詰問
    之機會，則該證人於偵查中之陳述即屬完足調查之證據，而
    得作為判斷之依據，此有最高法院97年度臺上字第405號判
    決意旨可參。是依上開說明可知，在偵查中訊問證人，被告
    或其辯護人對該證人雖未行使反對詰問權，依刑事訴訟法第
    159條之1第2項之規定，原則上屬於法律規定為有證據能力
    之傳聞證據，於例外顯有不可信之情況，始否定其得為證據
    ，亦即，得為證據之被告以外之人於偵查中向檢察官所為之
    陳述，因其陳述未經被告詰問，應認屬於未經合法調查之證
    據，但非為無證據能力（亦有最高法院96年度臺上字第4365
    號、96年度臺上字第3923號判決、97年臺上字第356號判決
    意旨可參）。經查，本案證人劉政庭、潘志偉於偵查中具結
    證述之內容〔見臺灣彰化地方法院檢察署98年度他字第1539
    號卷（下稱他卷）第45至47頁，臺灣彰化地方法院檢察署98
    年度偵字第863號卷（下稱偵卷）第29至31頁〕，被告及其
    辯護人並未釋明有何顯不可信之情況，且亦查無顯有不可信
    之情況，且證人劉政庭、潘志偉於原審及本院審理時，均經
    具結進行詰問，皆已賦予被告對證人劉政庭、潘志偉詰問之
    機會，則證人劉政庭、潘志偉於偵查中之陳述即屬完足調查
    之證據，而得作為判斷之依據。
  (二)次按刑事訴訟法第159條之4第2款所稱從事業務之人於業務
    上或通常業務過程所須製作之紀錄文書、證明文書，因係於
    通常業務過程不間斷、有規律而準確之記載，且大部分紀錄
    係完成於業務終了前後，無預見日後可能會被提供作為證據
    之偽造動機，其虛偽之可能性小，除非該等紀錄文書或證明
    文書有顯然不可信之情況，否則有承認其為證據之必要。查
    門號0000000000、0000000000號之通聯調閱查詢單及通聯紀
    錄各1份、門號0000000000號之亞太行動資料查詢1份〔見原
    審99年度訴字第394號卷（下稱原審卷）第37、70至94頁〕
    ，係屬從事業務之人於通常業務過程所為之紀錄文書，無預
    見日後可能會被提供作為證據之偽造動機，且無其他顯然不
    可信之情況，依上揭條文規定，自得作為證據。
  (三)又按有事實足認被告或犯罪嫌疑人有最輕本刑為3年以上有
    期徒刑之罪，並危害國家安全或社會秩序情節重大，而有相
    當理由可信其通訊內容與本案有關，且不能或難以其他方法
    蒐集或調查證據者，得發通訊監察書；前項通訊監察書，偵
    查中由檢察官依司法警察機關聲請或依職權以書面記載第11
    條之事項，並敘明理由、檢附相關文件，聲請該管法院核發
    ，通訊保障及監察法第5條第1項第1款、第2項分別定有明文
    。本案承辦警員對於證人曹雅菱所持用門號0000000000號行
    動電話，實施通訊監察，前經原審核准在案，此有詳載聲監
    案號、案由、監察電話、對象及譯文人等之臺灣彰化地方法
    院98年聲監字第448號通訊監察書及電話附表各1份附卷可稽
    （見原審卷第95至96頁），並經本院調閱上開卷宗核閱無訛
    ，可知此係依法所為之通訊監察，況審酌電話監聽侵害被告
    權益之種類及輕重、對於被告訴訟上防禦不利益之程度、犯
    罪所生之危害或實害等情形，兼顧人權保障及公共利益之均
    衡維護，堪認本案此部分電話監聽合於比例原則，應具有證
    據能力。
  (四)再按依據監聽錄音結果予以翻譯而製作之通訊監察譯文，乃
    該監聽錄音內容之顯示，此為學理上所稱之派生證據，屬於
    文書證據之一種。此於被告或訴訟關係人對其譯文之真實性
    發生爭執或有所懷疑時，法院固應依刑事訴訟法第156條之1
    第2項規定勘驗該監聽之錄音帶踐行調查證據之程序，以確
    認該錄音聲音是否為本人及其內容與通訊監察譯文之記載是
    否相符；然如被告或訴訟關係人對其監聽錄音之譯文真實性
    並不爭執，顯無辨認其錄音聲音之調查必要性。是法院於審
    判期日就此如已踐行提示通訊監察譯文供當事人辨認或告以
    要旨，使其表示意見等程序並為辯論者，其所為之調查證據
    程序即無不合（見最高法院96年度臺上字第1869號判決意旨
    ）。查本案檢察官、被告於本院準備程序中均表示對於卷附
    之門號0000000000號行動電話之通訊監察譯文1份，同意作
    為證據使用（見原審卷第57至69頁，本院卷第36頁），即對
    上開通訊監察譯文真實性並不爭執，本院並於審判期日踐行
    提示該通訊監察譯文供當事人辨認或告以要旨，使其表示意
    見，是上開通訊監察譯文，本院審酌該書面作為時之情況，
    認為適當作為證據。又按刑事訴訟法第158條之4之規定，係
    對於除法律另有規定者外，其他違反法定程序蒐得各類證據
    之證據能力如何認定，設其總括性之指導原則。其規範目的
    在於要求實施刑事訴訟程序之公務員，於蒐求證據之初始與
    過程中，應恪遵程序正義，不得違法侵權。如有違反，於個
    案審酌客觀權衡之結果，或將導致證據使用禁止之法效。至
    於蒐得證據之最後，由執行職務之公務員製作之文書，除刑
    事訴訟法有定其程式，應依其規定外，依同法第39條之規定
    ，均應記載製作之年、月、日及其所屬機關，由製作人簽名
    。此屬證據取得後文書製作法定程式之遵守，無關乎刑事訴
    訟法第158條之4係規定證據取得過程（程序）適法性之認定
    。公務員製作之文書未經製作人簽名，除本法有特別規定（
    如第46條）外，是否無效或係不合法律上之程式而得命補正
    ，抑屬證據證明力之問題，由法院就文書之性質（意思文書
    或報告文書），視各個情形自由判斷（此經最高法院著有97
    年度臺上字第96號判決意旨可參）。查本案之門號00000000
    00號行動電話之通訊監察譯文，未依刑事訴法第39條之規定
    ，記載製作之年、月、日及其所屬機關，並由製作人簽名，
    有卷附之通訊監察譯文1份可憑，該文書製作過程雖未遵守
    法定程式，但依前揭最高法院判決意旨，此屬證據取得後文
    書之製作，非屬證據取得之過程，與刑事訴訟法第158條之4
    規定無涉。故本案此部分並無法律特別規定而應認定無效，
    且上開有關被告之通訊監察譯文，係由當時在法務部調查局
    彰化縣調查站調查官邱錫坤所製作，並記明其製作之年、月
    、日等事實，業經證人邱錫坤以以職務報告敘明（見本院卷
    第41至54頁），其業已依上開法條之規定補正其文書程式不
    備之處，併予敘明。
  (五)另按被告以外之人（包括證人、鑑定人、告訴人、被害人及
    共同被告等）於審判外之陳述，雖不符刑事訴訟法第159條
    之1至之4等之規定，而經當事人於審判程序同意作為證據，
    法院審酌該言詞陳述或書面陳述作成時之情況，認為適當者
    ，亦得為證據；當事人、代理人或辯護人於法院調查證據時
    ，知有刑事訴訟法第159條第1項不得為證據之情形，而未於
    言詞辯論終結前聲明異議者，視為有前項之同意，同法第15
    9條之5定有明文。立法意旨在於傳聞證據未經當事人之反對
    詰問予以核實，原則上先予排除。惟若當事人已放棄反對詰
    問權，於審判程序中表明同意該等傳聞證據可作為證據；或
    於言詞辯論終結前未聲明異議，基於尊重當事人對傳聞證據
    之處分權，及證據資料愈豐富，愈有助於真實發見之理念，
    且強化言詞辯論主義，使訴訟程序得以順暢進行，上開傳聞
    證據亦均具有證據能力。經查，證人劉政庭、潘志偉於警詢
    時之證述（見他卷第26至27、8至10頁），查無符合刑事訴
    訟法第159條之1至之4之情形，惟經檢察官、被告、辯護人
    於本院準備程序時，均表示對上開證據之證據能力沒有意見
    ，同意作為證據（見本院卷第35頁背面），又本院審酌上開
    言詞陳述作成時之情況，查無其他不法之情狀，足認為得為
    本案之證據，依刑事訴訟法第159條之5規定，有證據能力。
四、公訴意旨認被告涉犯毒品危害防制條例第4條第2項之販賣第
    二級毒品罪嫌，係以證人劉政庭於98年9月30日警詢時及偵
    訊中之證述、證人潘志偉於偵訊中具結所為之證述，暨門號
    0000000000號之通訊監察譯文1份，為其主要論據。訊據被
    告堅詞否認有何上開2次販賣第二級毒品甲基安非他命之犯
    行，辯稱：證人劉政庭於98年8月25日係向他人購買甲基
    安非他命，並非向其購買甲基安非他命；其與證人曹雅菱
    於98年9月2日係共合資2千5百元向潘志偉夫妻購買甲基安非
    他命，交付給潘志偉的太太現金2千元，欠5百元，因當時證
    人曹雅菱並未為向其表明證人劉政庭亦有出資5百元與其等
    共同合資購買甲基安非他命，嗣經其發現證人曹雅菱與證人
    劉政庭彼此以電話聯絡後，其遂向證人曹雅菱詢問，證人曹
    雅菱才表示該次證人劉政庭亦有出資，其始知上情等語。
五、經查：
  (一)於98年8、9月間，被告係持用以證人曹雅菱之姊曹雅婷名義
    申請之門號0000000000號行動電話、證人劉政庭係持用其兄
    劉建銘名義申請之門號0000000000號行動電話、證人曹雅菱
    係持用以其姊曹雅婷名義申請之門號0000000000號行動電話
    ，且被告係證人劉政庭之親阿姨，證人劉政庭、曹雅菱間為
    男女朋友關係等情，業據被告於偵查中、原審99年2月24日
    訊問時供述明確，核與證人劉政庭於98年9月30日警詢時、
    偵查中及證人曹雅菱於原審99年6月1日審理時所述相符，並
    有門號000000 0000、0000000000號之通聯調閱查詢單各1份
    、門號0000000 000號之亞太行動資料查詢1份在卷可稽（見
    他卷第26至27、45至46頁，偵卷第15、22至23頁，原審99年
    度聲羈字第54號卷第6頁，原審卷第37、93、94頁），堪信
    為真，合先敘明。
  (二)被告被訴於98年8月25日販賣價值1千元之第二級毒品甲基安
    非他命予證人劉政庭部分：
  1.雖公訴人舉證人劉政庭曾於98年9月30日警詢中證述：因其
    與其女朋友曹雅菱於98年6月間起染有施用甲基安非他命毒
    癮，遂向住在彰化縣永靖鄉之蒲美鳳購買甲基安非他命施用
    ，而曹雅菱於98年8月26日12時48分37秒，以門號000000000
    0號撥打至其所使用之門號0000000000號，詢問其向蒲美鳳
    購買了多少甲基安非他命，因該次其向蒲美鳳購買約價值1
    千元之甲基安非他命，只施用了幾口，故其於電話中向曹雅
    菱表示尚有約1千元左右之甲基安非他命可以施用等語（見
    他卷第26頁背面），及於同日偵查中具結證稱：其於98年8
    月26日12時48分37秒使用門號0000000000號與曹雅菱使用之
    門號0000 000000號通話，因在該次通話前一天，其在蒲美
    鳳位於彰化縣永靖鄉住處，曾向蒲美鳳購買價值1千元之甲
    基安非他命供己施用，至於有無將購得之甲基安非他命分予
    曹雅菱施用，其已經忘記等語（見他卷第46頁），作為被告
    有於98年8月25日販賣價值1千元之第二級毒品甲基安非他命
    之主要佐證。然因證人劉政庭為施用毒品之人，其證言之憑
    信性應較通常一般人為低，是其上開證詞是否可採為認定被
    告有於98年8月25日販賣價值1千元之第二級毒品甲基安非他
    命之證據，仍須有其他必要證據加以補強。審之：
    證人劉政庭於99年3月24日偵訊中改證述：其未向蒲美鳳
      購買甲基安非他命，係向潘志偉購買等語（見偵卷第30頁
      ）；又於原審99年6月1日審理及本院審理時證稱：其未向
      蒲美鳳購買甲基安非他命，該次係向潘志偉購買等語（見
      原審卷第216頁背面，本院卷第152頁）。顯見證人劉政庭
      對於是否確有向被告購買第二級毒品甲基安非他命之重要
      事項，前後證述內容已非一致，則其前於98年9月30日警
      詢時、偵查中所證稱之「其曾於98年8月25日向被告購買
      價值1千元之甲基安非他命」等情，其真實性容有可疑，
      實有再輔以其他證據予以辨明之必要。
    證人劉政庭於本院證述下開關於於98年8月26日12時48分
      37秒由其所持用之門號0000000000號行動電話與證人曹雅
      菱所持用之門號0000000000號行動電話通話之通訊監察譯
      文中之「A」是指證人曹雅菱，「B」是指其，其等所述之
      「衣服」就是指第二級毒品甲基安非他命之情節無訛（見
      本院卷第153頁、99頁），並與證人曹雅菱於原審及本院
      審理時證述之內容互核相符（見原審卷第221頁，本院卷
      第155頁），且經本院勘驗該次通訊監察錄音光碟1份，製
      有勘驗筆錄1份存卷足憑（見本院卷第98頁背面至99頁）
      ，其通話內容如下：
      「A：你買多少？
        B：電話中難道要說這麼多嗎？
        A：我說你昨天去買『衣服』是買多少錢？
        B：啊。
        A：你昨天買『衣服』是多少錢？這樣會很多嗎？
        B：我在你家說要買幾件『衣服』，你忘記了嗎？要買
           多少錢，你忘記了嗎？
        A：喔。
        B：啊。
        A：你可以不要一直罵我嗎？
        B：沒啊，妳講那話太誇張了吧，講的我好像在佔便宜
           一樣。
        A：我沒講你佔我便宜啊，我什麼都沒講，其實我昨天
           想穿『衣服』時，你說要拿來給我穿，那你有嗎？
        B：我，我，阿媽就說去幫忙剝花生。
        A：啊不就好家在，昨天阿姨有請我去買『衣服』。
        B：對啦，她對妳比較好啦，她對妳比較好啦。喂。
        A：你沒有覺得你越說越超過嗎？
        B：我現在過去找妳，妳在家等我。
        A：不用，謝謝。
        B：喂。」
      由上可見，證人劉政庭、曹雅菱在電話中談論者，為證人
      劉政庭於98年8月26日之前1日購買多少第二級毒品甲基安
      非他命並施用之情節，尚未談及證人劉政庭於該次係向何
      人購買第二級毒品甲基安非他命。且證人曹雅菱於原審99
      年6月1日審理證稱：此通電話交談中，劉政庭未向其表示
      該次究係向何人購買甲基安非他命等語明確（見原審卷第
      222頁背面），亦與上開通話內容吻合。是縱證人劉政庭
      、曹雅菱於上開之通話內容中，有談論及證人劉政庭向他
      人購買第二級毒品甲基安非他命之情節，然尚難執此推認
      證人劉政庭、曹雅菱間於電話中所談論販賣第二級毒品甲
      基安非他命予證人劉政庭之人即為被告甚明。
    再依上開98年8月26日12時48分37秒關於「A：喔，『衣服
      』你應該都穿完了吧，剩沒幾件可以穿吧。」、「B：懶
      叫，機掰，說什麼？至少至少還有一千元可以穿啦。」之
      通話內容觀之，如證人劉政庭該次僅係向被告購入價值1
      千元之第二級毒品甲基安非他命，復經證人劉政庭施用部
      分之第二級毒品甲基安非他命後，則剩餘之第二級毒品甲
      基安非他命之價值，當應少於價值1千元，不可能尚有剩
      餘「至少價值1千元」之量之理。然證人劉政庭竟於上開
      電話中向證人曹雅菱表示，其施用部分第二級毒品甲基安
      非他命後，尚有剩餘價值至少1千元的量，足徵證人劉政
      庭於上開電話中談論其於前1日購入第二級毒品甲基安非
      他命之價值，應高於1千元以上，且經其施用後，尚有剩
      餘價格至少1千元之量等情，應堪認定。是關於證人劉政
      庭於98年9月30日警詢時及偵查中證述：其曾於98年8月25
      日向蒲美鳳購買價格1千元之甲基安非他命云云，顯與上
      開通話內容不符，自難遽採。
    又下開關於於98年8月25日21時9分25秒由被告所持用之門
      號0000000000號行動電話與證人曹雅菱所持用之門號0000
      000000號行動電話通話，其中「A」是指證人曹雅菱，「B
      」是指被告等情，業據被告於本院供述無訛，並經證人曹
      雅菱於本院審理時證述屬實（見本院卷第97頁背面、154
      頁背面至155頁），且經本院勘驗該次通訊監察錄音光碟1
      份，製有勘驗筆錄1份存卷足憑（見本院卷第96頁），其
      通話內容如下：
      「B：喂。
        A：喂。
        B：誰在講電話？
        A：啊？
        B：誰在講電話？
        A：我跟阿庭，他打給我啊。
        B：怎樣，他講什麼？
        A：沒啊。
        B：啊？
        A：沒講啥。
        B：啊，怎樣，阿庭有拿給你嗎？
        A：沒啊。
        B：怎麼沒有？
        A：他去跟別人拿吧。
        B：他怎麼沒有拿給你？
        A：不知道，不管它了。
        B：叫他救你啊。
        A：用了，我不要啦
        B：為什麼？
        A：不要啦。
        B：為什麼不要？為什麼？我叫他救你好嗎
        A：不要，不用。
        B：我講真的啊。
        A：沒有在希罕。
        B：怎樣，你在囂張喔？
        A：不會講啦！沒有啦。
        B：我跟你講，我跟你講，你有嗎？等一下你下班的時
           候，幾點下班啊？
        A：11點啊。
        B：你下班後，馬上來我家，你和我去一趟埔心，快點
           。
        A：喔。
        B：不要拖拖拖喔。
        A：好啦。
        B：喔，幹，我昨天跟阿偉等到快抓狂。
        A：好啦，好啦，我先去忙了。
        B：啊。
        A：我要去忙煮飯了。
        B：阿庭，阿庭不要那個嗎？幹你娘，我明天要把他吃
           掉。
        A：他跟別人拿的啦。
        B：嗯啊，他為什麼就沒有辦法給你？幹你娘，剛剛好
           就好了。
        A：算了啦，不要再講那些了，我要去忙了，阿姨掰掰
           。
        B：好啦。」
      審之證人曹雅菱於與被告為上開通話前，確甫於同日21時
      7分50秒、21時8分41秒與證人劉政庭通話，另證人曹雅菱
      於同日23時9分36秒、23時9分50秒，復傳簡訊「阿姨，方
      便進去嗎？」予被告等情，有門號0000000000號行動電話
      之通聯紀錄1份存卷可佐（見原審卷第82頁），顯見證人
      曹雅菱與被告間之上開通話內容中所述情節非虛。再參以
      證人曹雅菱於原審99年6月1日審理中及本院審理時均到院
      證稱：此次電話交談中，係指劉政庭於98年8月25日向他
      人購買甲基安非他命，其也不知道劉政庭係向何人購買等
      語（見原審卷第222頁背面，本院卷第155頁）之內容，亦
      與上開通話相符。由上可知，被告與證人曹雅菱於98年8
      月26日之前1日即98年8月25日21時9分25秒電話中，係談
      論證人劉政庭向他人購買第二級毒品甲基安非他命後，未
      交予證人曹雅菱施用之情節，並未談及證人劉政庭曾於98
      年8月25日向被告購買甲基安非他命等情甚明。且衡諸此
      次通話內容，苟證人劉政庭於當日有向被告購買第二級毒
      品甲基安非他命，則於證人曹雅菱向被告一再表示證人劉
      政庭所取得之第二級毒品甲基安非他命係「跟別人拿的」
      等語時，被告應當不會對此無所反應；再對照前開證人劉
      政庭、曹雅菱於98年8月26日12時48分37秒之通話中，談
      及證人劉政庭於前1日即98年8月25日購入甲基安非他命之
      價值應高於1千元以上之情，益徵證人劉政庭於98年8月25
      日應係向他人購買價值高於1千元以上之第二級毒品甲基
      安非他命供己施用，而並無向被告購買甲基安非他命。是
      證人劉政庭於99年3月24日偵查中、原審99年6月1日審理
      及本院審理時所證稱：其未向蒲美鳳購買甲基安非他命等
      語，與上開二通通話之客觀內容互核吻合，應較符合實情
      。
  2.另觀之證人曹雅菱與證人劉政庭於98年8月25日14時36分26
    秒有傳簡訊「東西全部都在為阿那裡我現在要去為阿家等一
    下回來打給你」等情（見原審卷第71頁），且證人曹雅菱於
    本院審理時復證稱：上開簡訊中所提到之「為阿」，就是指
    潘志偉等情（見本院卷第158頁背面）；再核以證人潘志偉
    於99年3月24日偵查中亦證述：其有見過劉政庭，並送甲基
    安非他命給劉政庭吃，但其忘了送甲基安非他命給劉政庭吃
    的原因等語明確（見偵卷第30頁），可知證人潘志偉亦不否
    認與證人劉政庭間有甲基安非他命之往來。由此顯見證人劉
    政庭於99年3月24日偵訊、原審99年6月1日審理時及本院審
    理時證述：其於98年8月25日係向潘志偉購買甲基安非他命
    ，不是向蒲美鳳購買等情，尚非虛妄。至於證人潘志偉於原
    審99年6月1日審理時雖翻異前詞改證稱：其於偵訊時所為之
    上開證述內容不實在云云；然衡情販賣第二級毒品屬法定刑
    為「無期徒刑或7年以上有期徒刑，得併科新臺幣1千萬元以
    下罰金」之重罪，斯時證人潘志偉另案所犯之販賣第二級、
    第三級毒品等罪，業經臺灣彰化地方法院於99年4月13日以
    98年度訴字第1990號刑事案件判處應執行有期徒刑5年6月，
    並已確定而入監服刑，然就本案尚未遭起訴販賣第二級毒品
    ，此有上開刑事判決書1份及證人潘志偉之臺灣高等法院被
    告前案紀錄表1份在卷可參（見本院卷第115至123頁），則
    證人潘志偉在另案販賣毒品案件業已確定並入監執行之情況
    下，於原審審理時否認與證人劉政庭間有甲基安非他命之往
    來，當屬臨訟避重就輕之反應，實難遽採。是自難徒以證人
    潘志偉否認有販賣第二級毒品甲基安非他命予證人劉政庭一
    節，即認被告關於「係劉政庭自己向潘志偉購買甲基安非他
    命」之辯解為不實在。
  3.再者，被告於原審99年3月30日訊問中先陳稱：其於98年8月
    25日與劉政庭係合資向潘志偉購買價值1千元之甲基安非他
    命等語（見原審卷第13頁背面至14頁），嗣於原審99年7月
    13日審理中方改辯稱：劉政庭於98年8月25日係向他人購買
    甲基安非他命，並非向其購買甲基安非他命等語（見原審卷
    第256至257頁），此或係出於被告記憶錯誤，而為前後不一
    之辯解，尚難執此為不利於被告事實之認定。
  4.綜上，公訴人所舉之證人劉政庭於98年9月30日警詢時、偵
    查中及證人潘志偉於偵查中之證詞，暨門號0000000000號行
    動電話之通訊監察內容等證據，客觀上均不足以證明被告有
    於98年8月25日販賣價值1千元之第二級毒品甲基安非他命予
    證人劉政庭1次之事實。從而，被告上揭所辯，其於98年8月
    25日並未販賣甲基安非他命予證人劉政庭等語，應堪採信。
  (三)被告被訴於98年9月2日販賣價值5百元之第二級毒品甲基安
    非他命予證人曹雅菱部分：
  1.公訴人雖舉證人劉政庭曾於98年9月30日警詢中證述：其與
    曹雅菱分別於98年9月2日晚上9時5分7秒、於98年9月3日上
    午6時31分41秒通話，係因曹雅菱有意向蒲美鳳購買甲基安
    非他命，但怕蒲美鳳不賣給她，故與其商談，佯以其名義向
    蒲美鳳購買甲基安非他命，曹雅菱拿到價值5百元之甲基安
    非他命後，就轉交給其施用等語（見他卷第26頁背面），及
    於同日偵訊中證稱：其與曹雅菱於上揭時間，以前開行動電
    話號碼之電話通話談論內容，係指曹雅菱先出資5百元，並
    於98年9月2日借用其名義，向蒲美鳳購買價值5百元之甲基
    安非他命後，再交予其收受，翌日早上，其除有交付250元
    給曹雅菱外，並向曹雅菱表示，該次購買之甲基安非他命數
    量不夠其施用，另談及「這批東西不好」係指其施用後，會
    想再去買等語（見他卷第46頁），作為被告有於98年9月2日
    販賣價值5百元之第二級毒品甲基安非他命之主要佐證。然
    因證人劉政庭為施用毒品之人，其證言之憑信性應較通常一
    般人為低，是其上開證詞是否可採為認定被告有於98年9月2
    日販賣價值5百元之第二級毒品甲基安非他命予證人曹雅菱
    之證據，仍須有其他必要證據加以補強。審之證人劉政庭於
    原審99年6月1日審理及本院審理時改證述：其與曹雅菱於上
    揭時間，以前開行動電話通話談論內容，係指其與曹雅菱於
    98年9月2日合資5百元，而交由曹雅菱再與蒲美鳳合資購買
    甲基安非他命，並非曹雅菱向蒲美鳳購買甲基安非他命，其
    於警詢中陳稱係曹雅菱借用其名義向蒲美鳳購買甲基安非他
    命係不實在等語（見原審卷第217頁背面至219頁）。顯見證
    人劉政庭對於被告是否有於98年9月2日販賣第二級毒品甲基
    安非他命予證人曹雅菱之重要細節性事項，前後證述內容已
    非一致，則其前於98年9月30日警詢時、偵訊中所證稱之「
    被告於98年9月2日販賣價值5百元之甲基安非他命予證人曹
    雅菱」等情，其真實性即有可疑，實有再輔以其他證據予以
    辨明之必要。
  2.就被告於案發前，時與證人劉政庭、曹雅菱合資購買甲基安
    非他命一節，除經被告坦認無隱外，並經證人劉政庭、曹雅
    菱於原審99年6月1日審理時證述明確（見原審卷第255、216
    、218、220頁背面至221頁），並核與被告所持用之門號000
    0000000號與證人曹雅菱所持用之門號0000000000間之下列
    通訊監察譯文吻合（見原審卷第43至46頁）：
    於98年8月18日14時39分22秒：
      「蒲美鳳：你在哪裡？。
        曹雅菱：我在睡覺。
        蒲美鳳：趕快起來，我有問到1個不錯的。
        曹雅菱：真的？還是假的？
        蒲美鳳：真的，我們昨天拿給阿偉的那個是不好的。…
                我已經叫人家去問了，他過去對方那裡了，如
                果價格可以的話，我就直接過去那裡，…昨天
                我有先跟朋友拿，你先去問一下。」
    於98年8月18日14時41分46秒：
      「蒲美鳳：趕快去問，好的話，我就過去處理，馬上過去
                處理，馬上有東西，都不用等，趕快問，我也
                再問。…是不是擋一下而已。
        曹雅菱：大約半小時吧！
        蒲美鳳：那個就是不好的。」
    98年8月22日20時18分28秒：
      「蒲美鳳：你在幹嘛。
        曹雅菱：我在跟小祿講話，他來店裡找我。
        蒲美鳳：你問他那裡有沒有。
        曹雅菱：有啊！他身上有500。
        蒲美鳳：你有拿錢嗎？。
        曹雅菱：啊！
        蒲美鳳：你有跟他借嗎？
        曹雅菱：沒有，他要拿給我，我說不用。
        蒲美鳳：阿偉有來，我認為要直接給他。
        曹雅菱：他現在在你家嗎？
        蒲美鳳；對。
        曹雅菱：要來多少給他。
        蒲美鳳：看你啊。
        曹雅菱：只有5百而已。
        蒲美鳳：這樣沒有用，…500元他不好用，如果有的話
                ，我們全部籌給他…。
        曹雅菱：我身上沒有那麼多。
        蒲美鳳：這幾天如果有的話，全部籌給他。
        曹雅菱：好啦！我知道。」
    是由上開通訊監察譯文關於談論被告、證人劉政庭及曹雅菱
    平常合資購買甲基安非他命、如何分配，且會互相討論合資
    購買甲基安非他命之品質等情形，可知被告平時確有常與證
    人劉政庭、曹雅菱合資購買第二級毒品甲基安非他命之情事
    。
  3.再者，證人曹雅菱於98年9月2日19時42分23秒先以門號0000
    000000號行動電話撥打給證人劉政庭，因證人劉政庭當時中
    暑頭暈，證人曹雅菱即提議各出資250元，即合資5百元，由
    其馬上出發去購買第二級毒品甲基安非他命，並一再向證人
    劉政庭提醒，如果「老闆」有問，要證人劉政庭說這5百元
    都是證人劉政庭出資，證人曹雅菱不要讓「老闆」知道其也
    有出資一半等情，業經本院勘驗該次通訊監察錄音光碟1份
    ，製有勘驗筆錄1份存卷足憑（見本院卷第99至103頁）。嗣
    證人曹雅菱旋於同日21時5分7秒再撥打給證人劉政庭，其通
    話中之「A」是指證人曹雅菱，「B」是指證人劉政庭等情，
    業據被告於本院供述無訛，並經證人劉政庭、曹雅菱於本院
    證述屬實（見本院卷第103頁背面、153頁面、155頁），且
    經本院勘驗該次通訊監察錄音光碟1份，製有勘驗筆錄1份存
    卷足憑（見本院卷第103頁），其通話內容如下：
    「A：喂。
      B ：妳在哪裡？
      A：我現在要去找阿姨啊，我會跟阿姨說，你剛剛，我們
         剛在電話中講到的，我說要不然我去幫你買東西，然
         後你拿錢來給我這樣。
      B：好啦。
      A：我不知道她等一下會不會拿我的手機打給你，會還是
         不會，我不知道啦。
      B：好啦。
      A：你要說這些都是你的喔，500喔。
      B：好啦，小心一點啦。
      A：有聽到嗎？
      B：有啦，小心一點啦。
      A：你不要神經質，電話一直打給我，就是，你不要讓我
         緊張，你不要一直打給我，拿完我馬上去找你，要不
         然我會緊張。
      B：對啊，妳也不要拿太晚。
      A：我不會啦，我會聊天一下子而已，我會講一下下而已
         ，一下下，我就馬上走了。
      B：好啦。」
    是由上開二通通話可知，證人劉政庭、曹雅菱彼此間確於92
    年9月2日晚間在電話中係談論如何出資之事，並事先商議若
    被告有持證人曹雅菱之行動電話向證人劉政庭詢問時，證人
    劉政庭應向被告如何陳述之過程甚明。審之證人曹雅菱於原
    審99年6月1日審理中證述：其除與劉政庭合資購買甲基安非
    他命外，其亦有與蒲美鳳合資購買甲基安非他命，因當時蒲
    美鳳與劉政庭間因家中細故發生不愉快，故未讓蒲美鳳知悉
    劉政庭亦有出資，但為避免蒲美鳳會持用其行動電話向劉政
    庭探詢，故於電話中事先與劉政庭商議，如蒲美鳳有向劉政
    庭詢問時，其再向蒲美鳳表示劉政庭亦有合資，若蒲美鳳未
    向劉政庭詢問時，其將不會告知蒲美鳳關於劉政庭亦有出資
    之情狀，另因劉政庭施用毒品速度很快，故其亦不想讓劉政
    庭知悉，其亦另有與蒲美鳳合資購買甲基安非他命等語（見
    原審卷第221頁背面至第223頁背面），亦與前開二通通話內
    容，並無齟齬。況依常情而言，施用毒品者如係合資購買毒
    品施用，常因彼此間之信賴基礎薄弱，或出於個人貪圖施用
    毒品之私心，常對於所分得毒品數量、品質有所爭執，故證
    人曹雅菱或有私心，或出於考量被告與證人劉政庭之緊張關
    係，而於其等三人合資購買甲基安非他命之際，分別向被告
    、證人劉政庭隱瞞部分實際出資實情，尚與常情無違。是證
    人劉政庭、曹雅菱於上開二通通話內容中，雖有討論若被告
    有向證人劉政庭詢問時，證人曹雅菱應佯向被告表示係證人
    劉政庭出資之應對方式，然尚難憑此推認證人劉政庭、曹雅
    菱間於上開二通電話中談論之事，即為被告於98年9月2日販
    賣第二級毒品甲基安非他命予證人曹雅菱之過程。
  4.又證人潘志偉、林秀雯夫妻於98年9月2日有在位於彰化縣埔
    心鄉○○路之金陵汽車旅館持用門號0000000000號行動電話
    作為販賣第二級毒品之工具，另門號0000000000號行動電話
    ，亦係證人潘志偉持以販賣毒品之工具等情，業經臺灣彰化
    地方法院99年度訴字第1990號刑事判決認定無誤，並經證人
    潘志偉於警詢時陳述明確（見本院卷第115至120頁，他卷第
    8至9頁）。而被告於本院自承：其與證人曹雅菱於98年9月2
    日晚間會合後，由其分別於同日22時13分57秒、22時15分6
    秒、22時35分11秒、22時35分21秒、22時43分37秒、22時43
    分53秒、22時44分22秒、22時44分34秒，以證人曹雅菱所持
    用之門號0000000000號行動電話多次撥打給證人潘志偉、林
    秀雯夫妻持用之門號0000000000號行動電話，聯絡購買第二
    級毒品甲基安非他命之事宜，然因第二級毒品甲基安非他命
    之價格起伏不定，該次係由證人潘志偉的太太交付價值2千5
    百元之第二級毒品甲基安非他命，但其只有交付現金2千元
    ，故講好翌日再還5百元等情，核與證人曹雅菱於原審99年6
    月1日審理時及本院審理時證述：該次其係與蒲美鳳合資購
    買甲基安非他命等情吻合，並有門號0000000000號之通聯紀
    錄1份在卷可稽（見本院卷第160頁背面，原審卷第90頁）；
    且觀之被告所持用之門號0000000000號行動電話，復於98年
    9月3日23時1分許收到證人潘志偉夫妻所持用之門號0000000
    000號傳來之簡訊「不是說好今天要清楚我沒辦法替再替妳
    擔帳了我實在累了不想做了什麼實時候跟我清楚」，而被告
    即於同日23時19分許以門號0000000000傳簡訊給證人潘志偉
    所持用之門號0000000000行動電話，內容為「就差昨晚的5
    百你就這麼說了哎原來我們的交情就只有那麼一點我很努力
    的想維持咱們的情誼不受金錢的影響而變質，但你卻""我會
    盡速和你算清楚謝謝」（見原審卷第102頁）。顯見在證人
    曹雅菱與證人劉政庭於98年9月2日19時42分23秒、21時5分7
    秒通聯後，證人曹雅菱確係與被告合資，並共同前往向證人
    潘志偉夫妻購買價值2千5百元之甲基安非他命施用，而非由
    證人曹雅菱直接以5百元向被告購買甲基安非他命甚明。益
    徵被告所辯：於98年9月2日係與曹雅菱共合資2千5百元向潘
    志偉夫妻購買甲基安非他命，交付給潘志偉太太現金2千元
    ，欠5百元等情，尚與事實相符而可採。
  5.另證人曹雅菱與被告於98年9月2日晚間合資購買第二級毒品
    甲基安非他命之後，被告在知悉該次證人劉政庭亦有出資後
    ，即在證人曹雅菱面前，鏟出價值約5百元之量的第二級毒
    品甲基安非他命交給證人曹雅菱等情，業據證人曹雅菱於本
    院審理時到庭證述綦詳（見本院卷第157頁背面）；且對照
    證人曹雅菱於98年9月2日晚間與被告合資購買甲基安非他命
    後，復於98年9月3日6時31分41秒以門號0000000000號行動
    電話撥打給證人劉政庭所持用之門號0000000000號行動電話
    之下開通話內容，亦可印證證人曹雅菱上開證述內容為真。
    而本院並勘驗該次通訊監察錄音光碟1份，製有勘驗筆錄1份
    存卷足憑（見本院卷第105頁背面至112頁），其中「A」是
    指證人曹雅菱，「B」是指證人劉政庭等情，並據被告於本
    院供述無訛，且經證人劉政庭、曹雅菱於本院證述屬實（見
    本院卷第111頁背面至112、153頁面、155頁），其通話內容
    節錄如下：
    「A：還有啦，阿姨講，她跟我講，她說，等一下，我想一
         下，我們『買5百』，阿姨也不好用，阿姨就說。
      B：5百，阿姨怎樣。
      A：阿姨就說她也不知道怎樣去鏟，5百大概吃一次，吃一
         碗飯而已。
      B：嗯。
      A：這樣你聽的懂嗎？你剛才吃幾次？
      B：差不多也是一次而已，但是，我都盛一點一點一點這
         樣而已。…。
      A：我看我向她拿的那裡大概6、7、8百元吧。
      B：沒有那麼多吧。
      A：沒有1千，但有5百上去，還沒到1千。
      B：但是我感覺這批東西不好，怎樣講妳想要聽嗎？
      A：好阿，講啊。
      B：這批東西，怎樣講，有的人吃不飽。…是不錯沒有錯
         啦，但是我沒感覺啊，怎樣講，我覺得越吃越餓，怎
         樣講，我也不會講啦。…我打算等一下若有時間去把
         錢領完，剩下的先給妳，然後看怎樣，再去拿還是怎
         樣，再去買一趟。
      A：等一下，你的朋友在賣的，有人在賣5百的嗎？
      B：啊？
      A：你的朋友在賣的，有人在賣5百的嗎？
      B：沒有阿，哪有可能？
      A：對啊，所以阿姨也不…，她是跟我講啦，她也不知道
         要怎樣鏟啦，然後，就是下次不要用5百，因為她覺得
         鏟剛好，她會覺得不好意思，感覺過意不去，啊如果
         鏟的不剛好，她又會覺得會…，唉喲。
      B：喔，我聽的懂啦。…。
      A：因為阿姨是很婉轉地跟我講的，她不想我們，像我之
         前就是不懂有沒有，也都不問，都放心裡，去外面會
         吃虧這種的，你聽的懂嗎？…。
      B：怕我們兩個吃虧？
      A：意思是講說她給我們的，你單獨去『買的那個』阿，
         阿那個不只5百啦，也沒有近1千啦，你聽懂嗎？
      B：我聽懂。…。
      A：啊如果是跟外面的人，可能就比她那裡少了，你如果
         『買5百』的話，就比外面的少了，你聽懂嗎？
      B：我知道阿，應該是照妳這樣講，她這樣講是對的啦。
      A：然後，阿姨意思是說，她也不會去拿捏，怕說用不剛
         好，然後又…哭夭阿，然後又怕…。…。
      A：然後阿姨有說，下次啊，就是她不是看5百不起，她是
         說她這樣也不知要怎樣去鏟，你如果拿1千，她都會再
         多鏟1泡，再多鏟差不多半碗飯的量出來，這樣你聽的
         懂嗎？
      B：我知道阿，你沒跟她講若不剛好勒？
      A：她說盡量不要。
      B：盡量不要嗎？喔，好好。
      A：因為她要去避免這些麻煩，她不可能每次我們去跟她
         『買5百』，都一樣差不多是那邊，如果下一次鏟的不
         剛好，有減一點的話，然後你就會說上一次是這樣，
         這一次是這樣，這樣你聽的懂我的意思嗎？阿姨說她
         不想要這樣。
      B：喔。
      A：你聽的懂嗎？
      B：我知道啊，這樣妳講的，我就聽的懂了。
      A：咦？
      B：意思是說每一次，我們如果每一次都去『買5百』的
         話，她怕說手如果，要怎樣講，手如果不會拿捏的話
         啦。
      A：對，因為每批每批不一樣啊，然後鏟的那個喔，如果
         沒有烘乾，濕濕的，就會覺得說怎麼那麼少，其實這
         是『米』煮的比較硬，沒有煮的比較軟，那如果『米
         』煮的比較軟的話呢？阿是不是，可能就會說阿姨，
         我上次『跟你買』比較多，那這次怎麼會有減？
      B：喔。
      A：這樣，你聽的懂嗎？
      B：我知道，我知道。
      A：而且外面，阿姨跟我講的，幾乎，幾乎都沒有在『買
         五百』元的，像我們在吃的『米』。」
    由上可知被告於該次確有鏟出價值至少5百元之量的第二級
    毒品甲基安非他命予證人曹雅菱帶回給證人劉政庭，顯見證
    人曹雅菱確係與被告合資購買，而非向被告購買甚明。至於
    此通通話中，雖證人曹雅菱有提到「買5百」、「買的那個
    」等用語，然該語句之真意，應配合證人劉政庭、曹雅菱前
    後對話內容及前揭所述相關事證綜合判斷，因常人於電話中
    ，就合資購買等細節性事項，常以簡便言語代替，亦非無可
    能；況證人曹雅菱於本院審理時復證述：上開「買5百」的
    用語，並不是指其向告購買5百元之第二級毒品甲基安非他
    命之意，而是合資購買之意無訛（見本院卷第159頁）。是
    尚難單憑該段語句之表面意義，逕行推認證人劉政庭、曹雅
    菱上揭對話內容，係指與被告販賣價值5百元之第二級毒品
    甲基安非他命予證人曹雅菱，併此指明。
  6.綜上，依公訴人所舉之證人劉政庭於98年9月30日警詢時、
    偵查中之證詞，及門號0000000000號行動電話之通訊監察內
    容等證據，客觀上均不足以證明被告有於98年9月2日販賣價
    值5百元之第二級毒品甲基安非他命予證人曹雅菱1次之事實
    。從而，被告上揭所辯，其於98年9月2日並未販賣甲基安非
    他命予證人曹雅菱，而是合資購買等語，應堪採信。
六、綜上所述，被告上開所辯沒有販賣第二級毒品甲基安非他命
    予證人劉政庭、曹雅菱等語，尚屬可信。且依舉證分配之法
    則，對於被告之成罪事項，應由檢察官負舉證義務，檢察官
    無法舉證使本院產生無合理懷疑之確信心證，縱被告所辯不
    足採信，亦不得因此反面推論被告之罪行成立，致違刑事舉
    證分配之法則。本案檢察官既不能舉證證明被告有如起訴書
    所載之2次販賣第二級毒品甲基安非他命之行為，而使本院
    產生無庸置疑之明確心證，則依罪疑唯有利於被告原則，應
    對被告為有利之認定。此外，本院在得依或應依職權調查證
    據之範圍內，復查無其他積極明確之證據，足以認定被告有
    檢察官所指之罪行，自屬不能證明被告犯罪。從而，原審為
    被告無罪之諭知，於法並無不合，應予維持。
七、檢察官上訴意旨略以：(一)證人劉政庭於98年9月30日警詢時
    及偵訊中證述之可信性甚高，雖其於99年3月24日偵訊中及
    原審99年6月1日審理中翻異前詞，惟此恐係被告經法院裁定
    羈押後，其心中感覺歉疚所使然；(二)蓋施用毒品之人通常有
    一定施用間隔之習性，為確保自身毒癮發作前均有毒品可資
    施用，身邊保留一定數量之毒品隨時備用應屬常情，而由本
    件譯文內容觀之，無法得知證人劉政庭向被告購買1千元之
    第二級毒品甲基安非他命前，原先剩餘而持有之毒品數量究
    竟為何，故證人劉政庭極可能在向被告購買1千元之第二級
    毒品甲基安非他命前即有剩餘，始可能於向被告購買並施用
    後，持有超過1千元以上之數量；(三)若僅以98年8月25日21時
    9分25秒之通話內容中出現「他向別人拿的」等語，即認證
    人劉政庭於98年8月25日係向他人而非被告購買甲基安非他
    命，恐有以管窺豹、以釐測海之虞，其真實性如何、是否證
    人曹雅菱為博取被告同情而贈其毒品施用等等，實不得而知
    ；(四)從98年9月2日21時5分7秒之通話內容觀之，證人劉政庭
    、曹雅菱於審理中所述係因證人劉政庭與被告發生不愉快，
    在電話中才談論不讓被告知道證人劉政庭亦有出資之事顯不
    相符，故原審就此部分之論述，似亦有違反論理法則之嫌；
    (五)再自98年9月1日證人曹雅菱、劉政庭談論關於要向被告抵
    掉1000元之譯文內容，及於98年9月3日6時31分41秒2人談論
    買500元被告也不好用之譯文內容，其2人於電話中自然陳述
    買賣及金錢等字句，其可信度自然甚高，益能佐證被告有販
    賣第二級毒品甲基安非他命予證人劉政庭、曹雅菱之事實；
    (六)另於本院到庭實行公訴之檢察官表示：若被告之行為不構
    成販賣第二級毒品罪嫌，則亦有可能構成轉讓或幫助施用第
    二級毒品罪嫌等語。為此請撤銷原判決，另為妥適之判決云
    云。然審之：
  (一)證人劉政庭前於98年9月30日警詢時及偵查中所證述情節，
    如何與實情不符而不可採信之理由，業經本院詳述如前（見
    上開理由五、(二)、1.及五、(三)、1.至5.），檢察官雖認為證
    人劉政庭事後係因被告遭法院裁定羈押心中感覺歉疚方翻異
    前詞云云，然就證人劉政庭是否確有此心理變化，並未舉證
    以實其說，自屬臆測而難遽採。
  (二)遍觀全卷，檢察官就證人劉政庭於98年8月25日購買第二級
    毒品甲基安非他命之前，身邊是否保留一定數量之毒品，如
    有，其數量為何等情，並未舉證以實其說，自難憑空認定證
    人劉政庭在該次購買第二級毒品甲基安非他命之前，身邊即
    有剩餘之量。
  (三)甚且，依卷內存有98年8月25日21時9分25秒之通話內容中，
    證人曹雅菱與被告間，並無出現證人劉政庭係向被告購買價
    值1千元之第二級毒品甲基安非他命等情，已如前述（見上
    開理由五、(二)、1.），且由上開通話內容及證人曹雅菱於原
    審及本院之證述，均無法得出證人曹雅菱係為博取被告同情
    贈其毒品施用而於該次通話中故為「他向別人拿的」陳述之
    結論，是自難憑此進而推論該次證人劉政庭即係向被告購買
    價值1千元數量之第二級毒品甲基安非他命。
  (四)就證人曹雅菱於98年9月2日19時42分23秒、同日21時5分7秒
    與證人劉政庭通話後，係與被告合資購買第二級毒品甲基安
    非他命之始末，亦詳如前述（見上開理由五、(三)、3.至5.）
    ，且證人劉政庭、曹雅菱於原審審理中有關係因證人劉政庭
    與被告發生不愉快，在電話中才談論不讓被告知道證人劉政
    庭亦有出資之事之證詞，彼此互核相符，並無矛盾，是原審
    就此部分之論述，並無違反論理法則之處。
  (五)縱證人曹雅菱、劉政庭於98年9月1日19時40分41秒之電話對
    話中，證人劉政庭有談及「阿姨說370元抵掉1千元」、「我
    剛才要向阿姨拿370，他跟我說把1千元抵掉」、「就是你差
    他的1千元」等情（見原審卷第63頁），然從該次對話內容
    ，尚無法得出證人劉政庭有於98年8月25日向被告購買價值1
    千元之第二級毒品甲基安非他命之情事，更無法資為嗣後證
    人曹雅菱是否有於98年9月2日向被告購買價值5百元之第二
    級毒品甲基安非他命之佐證。況依被告於原審99年7月13日
    審理時之供述：370元是劉政庭出資本來要和我合資向潘志
    偉購買甲基安他命，但是後來沒有買到，後來我把370元花
    掉，劉政庭找我要回370元，而曹雅菱陸陸續續向我借錢，
    總共借了多少我忘記了，用以支付曹雅菱與劉政庭日常生活
    的開支，我就是用劉政庭的370元用來抵掉曹雅菱的1000元
    」等情（見原審卷第256頁背面），亦無法以上開98年9月1
    日19時40分41秒之電話通話內容，即可認定被告有如起訴書
    所載之販賣第二級毒品甲基安非他命予證人劉政庭、曹雅菱
    之情事。另關於98年9月3日6時31分41秒之通話內容中，縱
    證人曹雅菱有提到「買5百」等用語，然此應為合資購買之
    意，已詳如前述（見上開理由五、(三)、5.），此亦無法資為
    被告有販賣第二級毒品甲基安非他命予證人劉政庭、曹雅菱
    之證明。
  (六)本院既認定證人劉政庭於98年8月25日所取得之第二級毒品
    甲基安非他命，係向他人購買，而非向被告購買而取得，則
    被告就此部分，自無從以轉讓或幫助施用第二級毒品之罪名
    相繩。
  (七)又證人劉政庭、曹雅菱於98年9月2日晚間，既係與被告合資
    ，並由證人曹雅菱與被告一同前往購買第二級毒品甲基安非
    他命，嗣再由證人曹雅菱轉交其中價值5百元之量予證人劉
    政庭，並非由被告單獨前往取得第二級毒品甲基安非他命後
    ，再無償轉交證人曹雅菱或劉政庭，則被告就此部分之行為
    ，尚與轉讓第二級毒品之構成要件不符。再按刑法上之幫助
    犯，以正犯已經犯罪為構成要件，故幫助犯無獨立性，如無
    他人犯罪行為之存在，幫助犯即無由成立，最高法院著有60
    年臺上字第2159號判例意旨可資參照；審之證人劉政庭、曹
    雅菱就98年9月2日取得第二級毒品甲基安非他命後，是否有
    施用之行為，既未經警方採尿送驗，亦未經檢察官提起公訴
    ，此有證人劉政庭、曹雅菱之臺灣高等法院被告前案紀錄表
    各1份存卷足憑（見本院卷第85、83頁），足徵證人劉政庭
    、曹雅菱於該次是否有施用第二級毒品甲基安非他命之行為
    ，尚處於未明之狀態，則檢察官所認為之被幫助施用者之證
    人劉政庭、曹雅菱（正犯）於今既尚不成立犯罪，是檢察官
    所認為之幫助者即被告（從犯）即無從附麗，自無從論以被
    告成立幫助施用第二級毒品罪甚明。至於被告就98年9月2日
    晚間與證人曹雅菱同時前往購買第二級毒品甲基安非他命之
    行為，是否構成毒品危害防制條例第11條第2項或第4項之持
    有第二級毒品罪名，因與本案檢察官起訴被告係涉嫌販賣第
    二級毒品之基本社會事實不同一，尚難逕以變更法條而予以
    審判，此部分宜由檢察官另行處理，併此敘明。
  (八)綜上，檢察官上訴意旨執上開理由以指摘原判決不當，為無
    理由，應予駁回。
據上論斷，應依刑事訴訟法第368條，判決如主文。
本案經檢察官簡文鎮到庭執行職務。
中    華    民    國   100    年    3     月    10    日
            刑事第十庭  審判長法  官  江  錫  麟
                              法  官  紀  文  勝
                              法  官  周  瑞  芬
以上正本證明與原本無異。
檢察官如不服本判決應於收受送達後十日內向本院提出上訴書狀
，其未敘述上訴之理由者，並得於提起上訴後十日內向本院補提
理由書（均須按他造當事人之人數附繕本）「切勿逕送上級法院
」。
                              書記官  廖  婉  菁
中    華    民    國   100    年    3     月    10    日